臺灣高等法院臺南分院刑事判決
111年度上訴字第520號
上  訴  人  
即  被  告  陳柏翰



上列上訴人因廢棄物清理法案件，不服臺灣臺南地方法院111年
度訴緝字第7號中華民國111年2月25日第一審判決（起訴案號：
臺灣臺南地方檢察署109年度偵字第1104號、109年度偵字第1213
6號），提起上訴，本院判決如下：
    主  文
原判決關於罪刑部分撤銷。
陳柏翰共同犯廢棄物清理法第四十六條第四款前段非法清理廢棄
物罪，處有期徒刑壹年伍月。
其他上訴駁回(即沒收部分)。
    事  實
一、陳金榮（綽號「金剛」，業經原審判處有期徒刑7月確定）
    與賴顓靖（經原審另行判決有期徒刑1年2月）為舊識，賴顓
    靖為其胞姊黃賴雪香管理臺南市○○區○○段000之0地號土地（
    以下稱000之0號土地），陳柏翰係陳金榮之子，陳柏翰與真
    實姓名不詳綽號「大支」（或「仁哥」）之成年人、綽號「
    小胖」之成年人、吳永清（原名：吳川佶，綽號「川佶」，
    經本院以111年度上訴字第127號判決判處有期徒刑1年3月，
    上訴三審中）、黃詠鈺(業經原審判決有期徒刑3月確定)均
    為朋友關係，葉保堂（綽號「鳥哥」，經原審法院判處有期
    徒刑1年2月，並經本院駁回上訴確定）則與陳柏翰、「大支
    」、方文忠(已歿)熟識，渠等均知悉未經主管機關許可不得
    提供土地堆置廢棄物，且從事廢棄物清除、處理業務，應向
    直轄市、縣（市）主管機關或中央主管機關委託之機關申請
    核發公民營廢棄物清除機構許可文件後，始得從事廢棄物清
    除、處理之業務。
二、賴顓靖於民國108年6月20日前某日，告知陳金榮經濟困難，
    有意將其管領之000之0號土地提供他人傾倒廢棄物，陳金榮
    得知後為幫助賴顓靖提供土地堆置廢棄物，指示陳柏翰為賴
    顓靖尋找欲非法傾倒廢棄物之人，未久「大支」以電話聯絡
    陳柏翰，詢問有無地點可傾倒廢棄物，陳柏翰、「大支」、
    「小胖」、吳永清共同基於未領有廢棄物清除、處理之許可
    文件而清除、處理廢棄物之犯意聯絡，由賴顓靖提供000之0
    號土地供傾倒廢棄物、「大支」媒介非法廢棄物來源、「小
    胖」負責提供貨車及司機、陳柏翰負責「大支」與賴顓靖間
    之聯絡及其他協助完成傾倒事宜、吳永清則負責引導貨車司
    機將廢棄物載至000之0號土地傾倒。謀議既定，賴顓靖、陳
    柏翰遂預先在000之0號土地上挖掘長30公尺、寬15公尺、深
    數公尺之大坑，並從門前沿路鋪設鋼板以供載運廢棄物之貨
    車行駛。完成上開準備後，陸續於108年6月20日後數日、同
    年月24日或同年月25日，由「大支」聯絡陳柏翰通知有事業
    廢棄物來源，陳柏翰轉而通知賴顓靖，「小胖」負責指示身
    分不詳之成年人駕駛貨車前去載運事業廢棄物後，「大支」
    再撥打吳永清持用之門號0000000000號行動電話，囑吳永清
    分別前往國道一號○○交流道(以下稱○○交流道)或臺南市○○區
    ○○路、○○路交岔路口7-11便利商店附近(以下稱7-11)，引導
    司機前往000之0號土地傾倒車上所載運含磚塊、水泥塊、塑
    膠袋等物在內之營建事業廢棄物。陳柏翰因此分得每次新臺
    幣(下同)5,000元報酬，前後2次共計收取10,000元報酬。
三、「大支」另於108年7月14日上午聯絡陳柏翰，通知當天可能
    會入場傾倒廢棄物，因連日豪雨，陳柏翰遂指示知情而基於
    非法清除廢棄物幫助犯意之黃詠鈺(經原審法院判處有期徒
    刑3月確定)先行運送抽水機前往000之0號土地，將傾倒廢棄
    物坑洞中之雨水先行抽除。再由葉保堂及「小胖」在國道一
    號○○交流道與司機方文忠（已歿，業經檢察官為不起訴處分
    確定）會合，引導方文忠駕駛車號000-0000號自用曳引車後
    掛車號00-00號半拖車上裝載約18噸重廢輪胎、塑膠電線、
    含油塑膠類廢品、木板等事業廢棄物前往000之0號土地。然
    方文忠於108年7月14日下午4時至同日下午5時間，駕駛上開
    車輛行經賴顓靖之兄賴顓鎮所有坐落臺南市○○區○○段000地
    號土地（起訴書誤載為○○段000地號土地，業經蒞庭檢察官
    當庭更正，以下稱000號土地）時，因田間路窄，不慎翻覆
    ，裝載之事業廢棄物均翻倒於路旁000號土地上。陳柏翰等
    人趕緊通知吊車、挖土機連夜前來協助排除故障，至翌日凌
    晨3時許將上開車輛扶正，並將已傾倒之事業廢棄物暫時掩
    埋於該處，陳柏翰因而分得7,500元報酬。方文忠另於108年
    7月15日晚間，聯絡不知情之吳佳隆、謝再升及葉峻助等人
    前來協助拖運車號000-0000號自用曳引車及後掛00-00號半
    拖車，為路過民眾查覺有異，告知巡邏員警，警方於同年7
    月15日晚間10時前往現場查看而查獲，當場逮捕方文忠，並
    循線查悉上情。
四、案經臺南市警察局佳里分局報告臺灣臺南地方檢察署檢察官
    偵查起訴。
    理  由
一、被告陳柏翰於本院111年7月20日審理期日未到庭，惟因本件
    審理期日傳票已於111年6月28日送達被告陳報之應送達處所
    即被告住居所時，未獲會晤被告本人亦無受領文書有辨別事
    理能力之同居人或受僱人，而分別寄存轄區臺南市政府警察
    警察局佳里分局佳里派出所、竹橋派出所，是本件被告經合
    法傳喚，無正當理由不到庭，爰依刑事訴訟法第371條規定
    ，不待其陳述，逕行判決。　
二、證據能力：
    按被告以外之人於審判外之陳述，雖不符刑事訴訟法第159
    條之1至第159條之4規定得為證據之情形，而經當事人於審
    判程序同意作為證據，法院審酌該言詞陳述或書面陳述作成
    時之情況，認為適當者，亦得為證據，刑事訴訟法第159條
    之5第1項定有明文。又刑事訴訟法第159條之5立法意旨，在
    於確認當事人對於傳聞證據有處分權，得放棄反對詰問權，
    同意或擬制同意傳聞證據可作為證據，屬於證據傳聞性之解
    除行為，如法院認為適當，不論該傳聞證據是否具備刑事訴
    訟法第159條之1至第159條之4所定情形，均容許作為證據，
    不以未具備刑事訴訟法第159條之1至第159條之4所定情形為
    前提。查本判決所引用之下列供述證據暨其他書證、物證，
    檢察官於本院審理時，同意作為本案證據（見本院卷第95至
    100頁、第204頁），且於本院逐一提示後，迄於言詞辯論終
    結前亦未聲明異議，本院審酌上開證據資料製作時之情況，
    尚無違法不當及證明力明顯過低之瑕疵，認以之作為證據應
    屬適當，而有證據能力。
三、認定犯罪事實所憑之證據及理由：
    被告固於原審審理時坦承有與「大支」、賴顓靖、吳永清、
    葉保堂等人謀議後，分別於上述事實二、三所載時間，由司
    機駕駛車輛載運廢棄物陸續傾倒於000之0號土地，或未抵達
    000之0號土地即因車輛翻覆，而將廢棄物棄置掩埋於賴顓鎮
    所有000號土地等事實，惟辯稱被告聯絡「大支」可載運之
    事業廢棄物係有害事業廢棄物或一般事業廢棄物？若係一般
    事業廢棄物，種類繁多是否可再利用，對環境危害程度如何
    ，應調查清楚，不能單以被告自白作為論罪之依據云云。經
    查：
㈠、事實二有關被告共犯傾倒廢棄物部分：
１、上揭事實二所載賴顓靖為其胞姐黃賴雪香管理000之0號土地
    ，因缺錢花用，與陳金榮洽商提供該地傾倒廢棄物牟利，陳
    金榮遂指示陳柏翰找尋有意傾倒廢棄物者，適「大支」認識
    有需求者，經2人居中聯繫並糾集「大胖」安排車輛載運含
    磚塊、水泥塊、塑膠袋等物在內之營建事業廢棄物，於108
    年6月20日至同月25日間，先後2次將營建事業廢棄物傾倒於
    000之0號土地等情，業據被告於警詢、偵訊及原審審理時坦
    承不諱(見0000000000號警卷－以下稱警卷二－第18至23頁；1
    104號偵卷－以下稱偵卷二－第253至255頁；原審1382號卷一－
    以下稱原審卷一－第112頁；原審訴緝7號卷－以下稱原審卷三
    －第62頁、第66頁、第78頁)，並據共犯陳金榮、賴顓靖於警
    詢、偵訊、原審審理時；共犯吳永清於警詢、偵訊、原審及
    本院另案審理時與證人黃賴雪香於警詢、本院審理時證述在
    卷(見警卷二第4至8頁、第13至16頁、第32至34頁、第47至4
    8頁；12388號偵卷－以下稱偵卷一－第156至158頁；偵卷二第
    179至180頁、第238至240頁、第244頁；原審卷一第112頁、
    第224頁、第256至257頁、第274頁、第386頁、第406頁、第
    408頁；本院卷第63至64頁、第150頁、第154頁、第169頁、
    第191頁、第193至194頁)，復有臺南市○○區○○段000地號土
    地(以下稱000號土地)地籍圖資網路便民服務系統、000之0
    號土地(員警誤載為000號土地)現場照片、000之0號土地所
    有權狀、臺南市政府警察局佳里分局109年12月21日南市警
    佳偵字第1090669141號函及所附員警職務報告、臺灣臺南地
    方檢察署檢察官108年10月18日現場勘驗筆錄、賴顓靖使用
    之門號0000000000號行動電話與陳金榮使用之門號00000000
    00號行動電話、陳柏翰使用之門號0000000000號行動電話通
    話紀錄擷圖照片、陳柏翰電話內聯絡人畫面擷圖、陳柏翰使
    用行動電話雙向通聯資料查詢、臺灣之星門號用戶資料查詢
    、指認犯罪嫌疑人紀錄表、臺南市政府環境保護局111年3月
    17日環事字第1110029429號函及所附現況照片等在卷可稽(
    見0000000000號警卷－以下稱警卷一－第32頁；警卷二第10至
    11頁、第51至57頁、第58至61頁；12388號偵卷－以下稱偵卷
    一－第295至297頁；偵卷二第83至86頁、第125頁；原審卷一
    第145至149頁；本院卷第147至148頁)，此部分事實堪以認
    定。
２、被告固就其參與事實二犯行之謀議過程、行為分擔於警詢時
    供承：「(你是如何徵得土地使用者賴顓靖同意，讓他人傾
    倒廢棄物於000之0號土地？何人介紹？費用如何收取？）賴
    顓靖有一天來找我父親陳金榮，表示因為經濟困難，跟我父
    親表示，現在000之0號有在供人傾倒垃圾，當時我也在場，
    所以有聽到；剛好過了不久綽號『大支』的男子用0000000000
    打給我，問我有沒有地方可以倒垃圾，表示處理得好大約可
    以拿到5,000元，因為我也缺錢花用，想要賺點外快，就聯
    絡賴顓靖開始進行傾倒垃圾；第1次是綽號『大支』跟我聯絡
    ，表示有垃圾要倒，川佶負責找司機來運送垃圾，找好後就
    約定時間，前往000之0號土地倒垃圾，我與川佶、『大支』直
    接約在000之0號土地上等候，誰去帶司機過來我忘了，是2
    部砂石車，結果其中1臺司機進來時，車輛還卡在爛泥巴裡
    面，我還請吊車前來協助，成功將車輛脫離爛泥巴内，但是
    天黑了，司機又將車子開走，過了1、2天，才回來將垃圾倒
    進去大坑裡。承上，另1部車當天就將垃圾倒進去，2部車總
    共拿了4萬元，但是扣除吊車2部總共6,500元，補貼貨車司
    機4,000元，我才拿到2萬9,500元，我拿了2萬元給地主靖哥
    ，所以實拿9,500元。(...川佶吳永清、『大支』於此案中，
    扮演何種角色？）...川佶於第1、2次負責找司機來載垃圾
    ，『大支』是垃圾的來源處。」等語，及於偵訊時證稱：「(
    賴顓靖跟你們合作提供土地非法掩埋廢棄物之始末？）賴顓
    靖去找我父親陳金榮，我聽到他跟我父親說他的地要給人家
    倒垃圾，後來吳川佶、『仁仔』（即『大支』）有來找我問有沒
    有地方倒垃圾，我就帶吳川佶跟『仁仔』去找賴顓靖，我爸爸
    沒有過去，和我爸爸無關，之後我有去接他們倒過兩車，第
    一次是『仁仔』來接我，我和吳川佶去西螺休息車押車下來，
    有一個司機再開空的貨車跟我們去，司機是吳川佶叫的，對
    方開車去載垃圾，載滿以後再把車子開回西螺休息站，我們
    再把車子開回去，載到賴顓靖的土地上去倒。(那次賺多少
    ？）他們交給『仁仔』多少錢我不知道，他給我2萬元，我還
    給賴顓靖1萬元，我跟吳川佶分5千元。(吳川佶是提供貨車
    跟帶路？）是。(『小胖』是何人？）吳川佶的司機，是阿蓮
    人...」等語。
３、然共犯吳永清就其參與事實二之過程及行為分擔等情，於警
    詢時證稱：「(警方調查方文忠及賴顓靖等人涉嫌廢棄物清
    理法案，同案共犯陳柏翰到案指稱，你與該案件有關連，是
    否屬實？）...108年6月中旬的時候，賴顓靖去找陳柏翰，
    表示缺錢花用，但是有土地可以讓人傾倒廢棄物，可是不能
    傾倒有毒的或是會污染的廢棄物，所以柏翰幫忙聯絡『仁哥』
    ，跟他說這邊有地方可以讓人倒垃圾，所以他們就約時間在
    柏翰的住處討論傾倒垃圾事宜，柏翰有特別跟『仁哥』強調，
    有毒的廢棄物就不收，『仁哥』還說沒問題，這些都是正常的
    垃圾，沒有毒，並不會有污染，因為當時我都在柏翰那邊幫
    忙賽鴿事宜，柏翰表示，如果他沒接電話就找我，『仁哥』就
    將電話留給我還有柏翰，在108年6月下旬，我接到『仁哥』的
    來電2次（詳細時間我忘記了），第1次『仁哥』跟我說，因為
    柏翰沒有接電話，現在司機已經到了○○交流道附近，要我去
    幫忙將車帶過去賴顓靖的土地，我打給柏翰，柏翰說他有事
    情，要我幫忙過去帶司機，我就去○○交流道，將司機帶到○○
    區○○路與○○路口的7-11，賴顓靖就在那邊等候，司機由賴顓
    靖帶過去，我去買我要喝的飲料之後，再開車過去該土地，
    看看到底車子裡面裝了什麼垃圾，看完我就離開，當時現場
    除了賴顓靖之外，還有2-3個我不認識的人，長相我也忘記
    了；第2次也是『仁哥』打給我，表示柏翰又沒接電話，跟我
    說司機已經到了○○路與○○路(筆錄誤載為○○路)口，要我去幫
    忙帶司機，我就將司機帶到賴顓靖的土地前馬路上，向司機
    指引目的地就在前方，司機就自己將車輛開進去，我自己還
    有事情，先行離開，過了1-2個小時到該土地時，垃圾已經
    傾倒完畢，只剩下賴顓靖在那掃地，我看一看沒什麼事情就
    離開。我會去該土地，是因為想要確認垃圾是否為有毒的或
    是有污染的廢棄物。(你稱你是幫忙柏翰前往帶司機傾倒垃
    圾，為何柏翰在筆錄中指稱，你是負責找司機來倒垃圾？）
    司機是『仁哥』找來的，因為『仁哥』聯絡不上柏翰，請我幫忙
    ，可能因為這樣柏翰才會誤會，以為司機是我找來的。但是
    『仁哥』要我去帶司機前，我都會打電話跟柏翰確認沒有問題
    ，我才會去帶司機傾倒垃圾，所以柏翰怎麼會以為我是負責
    找司機來倒垃圾的，我也覺得很奇怪。」等語(見警卷二第3
    2至34頁)；於偵訊時證稱：「(108年6月下旬參與503號之1
    土地非法收受垃圾掩埋的過程？）有個『靖仔』老先生，去找
    陳柏翰，說他有土地可以讓人家傾倒垃圾，問陳柏翰有無門
    路，當天我在場，是在陳柏翰他位於○○○○的家，陳柏翰就說
    幫他找看看，就找到一位『仁哥』，他負責車子跟廢棄物，我
    不認識『仁哥』，我見過他2次，『仁哥』約50歲，不知道是哪
    裡人。『仁哥』就開始打電話問，就有跟『靖仔』談到怎麼處理
    車子，後續動作我就不知道，『仁哥』有跟我加LINE，他說如
    果車子到，他可能不方便，如果我在佳里，幫忙去帶車子到
    『靖仔』那邊，因為那段時間我們正好在比賽鴿子，早上或中
    午過後我都比較有空。(後來你有接案子送到○○段？）第1次
    車子到○○交流道附近，『仁哥』就問我是不是方便把車子帶過
    去，我就說請他們到佳里的鄧老師那邊，我有帶車子去，我
    帶過去，『靖仔』有在那邊，我有跟『靖仔』說是『仁哥』請我帶
    他們過去，車子是後斗很高，沒有砂石車那麼大，裝什麼東
    西我不知道，我下午又騎機車去找『靖仔』聊天，我看到是一
    包一包的跟輪胎，是堆在坑裡面，我有跟他說這個不能這樣
    ，是違法的，『靖仔』就說他經濟困難。(第2次呢？）第2次
    他們車子直接到○○路的7-11，也是一部車，是第1次的隔幾
    天後，也是一樣的車型，但不同臺，載什麼東西不清楚，他
    們都蓋住，我帶他們過去『靖仔』的土地那邊，『靖仔』就站在
    那邊，我就先走了。(你這邊只有你嗎？陳柏翰有無去？）
    只有我，陳柏翰沒有去。(這件事陳金榮有無參與？）沒有
    ，『靖仔』去拜託陳柏翰時，是我跟陳金榮、陳柏翰都在，是
    在他住家。(根據賴顓靖的陳述，陳柏翰兩次都有去？）倒
    垃圾的時候只有我帶他們去，但在還沒倒垃圾前，我有跟陳
    柏翰去『靖仔』的土地那邊，他們有在聊會有車子來，就那1
    次而已。(根據陳柏翰的供述，第1次約在000之0號土地那邊
    等候，他和你及『大支』都在那邊等，他說是兩部像砂石車那
    樣的車子，其中1部還卡在爛泥巴内，他還用吊車把車子吊
    出來？）我帶的時候是1臺車，我帶2次都是1臺車，也都是『
    仁哥』麻煩我，他說陳柏翰在忙，請我有空幫忙把車子帶過
    去。(你現在還有無跟『仁哥』聯絡？）沒有，我跟他聯絡也
    是用LINE，第2次我有跟他說車子我帶進去，他說下次要拿
    酬勞給我，我說不用，這個犯罪的，後來隔沒1個禮拜他就
    封鎖我删好友了。」等語(見偵卷二第238至240頁)；於本院
    另案審理時則一再供稱並未與被告一同去押車，車子不是我
    指定，僅幫忙引導載運廢棄物之車輛到000之0號土地等語(
    見本院卷第150頁、第154頁、第193至194頁)。
４、觀諸被告上開供述與共犯吳永清前揭證述，可知吳永清否認
    於事實二犯行其除引導載運廢棄物之車輛前往000之0號土地
    傾倒外，另有起訴書所載與綽號「小胖」負責提供貨車及司
    機，嗣後再與被告、綽號「小胖」帶同空車前往指定地點，
    由不詳來源駕駛貨車前去載運廢棄物後，再由被告、吳永清
    、綽號「小胖」押車至賴顓靖上開管領土地傾倒掩埋等行為
    ，雖起訴書所指共犯吳永清與被告、「小胖」間上開分工情
    形，為被告於警詢、偵訊如上所述自白在卷，然揆諸卷內相
    關供述或非供述證據，可見除被告曾為上開自白外，並無綽
    號「小胖」之證述、共犯吳永清與綽號「小胖」聯繫共同提
    供貨車及司機、帶同空車前往指定地點載運廢棄物之相關資
    料或其他卷內證據足以佐證吳永清曾與被告為上開行為，故
    被告有與吳永清此部分行為分擔，僅有被告自白，而無其他
    證據足以補強被告自白之真實性，尚難認定被告與吳永清有
    起訴書所載「吳永清、『小胖』負責提供貨車及司機...陳柏
    翰則與吳永清、綽號『小胖』帶同空車前往指定地點，由不詳
    來源駕駛貨車前去載運廢棄物後，再由陳柏翰、吳永清、綽
    號『小胖』押車至賴顓靖上開管領土地傾倒掩埋」此部分之犯
    行，公訴意旨有關被告此部分之行為分擔記載容有未洽，附
    此敘明。　　　　　　
㈡、上開事實三所載被告陳柏翰與葉保堂、「大支」、賴顓靖等
    人傾倒廢輪胎、塑膠電線、含油塑膠類廢品、木板等事業廢
    棄物之犯行，亦據被告陳柏翰於警詢、偵訊、原審審理時坦
    承不諱(見警卷二第18至23頁；偵卷二第253至255頁；原審
    卷一第112頁；原審卷三第62頁、第66頁、第78頁)，並據共
    犯葉保堂於原審及本院另案審理時；共犯賴顓靖、黃詠鈺於
    警詢、偵訊、原審審理時與共犯方文忠於警詢、偵查時；證
    人吳佳隆、謝再升、葉峻助於警詢時與證人賴顓鎮於警詢及
    本院審理時證述明確(見警卷一第2至8頁、第9至11頁、第13
    至15頁、第17至20頁；警卷二第3至9頁、第18至23頁、第37
    至40頁；偵卷一第71至72頁、第113至114頁、第121頁、第1
    31至135頁、第161至164頁；偵卷二第170至171頁、第179至
    181頁、第253至255頁；原審卷一第112至113頁、第224頁、
    第256至257頁、第274頁、第385頁、第406頁；本院卷第64
    頁、第150頁、第152至154頁、第169頁、第191至192頁、第
    194頁)，另有臺南市政府警察局佳里分局佳里派出所方文忠
    自願受搜索同意書、搜索扣押筆錄、扣押物品目錄表、證物
    責付保管單、108年7月15日至7月16日傾倒廢棄物現場照片
    、臺南市政府環境保護局公害案件稽查工作紀錄、000號土
    地所有權狀、車牌號碼000-0000號車輛詳細資料報表、車牌
    號碼000-0000號車輛之7月14日國道行車紀錄資料、葉峻助
    使用之車牌號碼000-00號車輛詳細資料報表、吳佳隆使用之
    車牌號碼000-00號車輛詳細資料報表、車號00-00查詢拖車
    車籍、賴顓靖之門號0000000000號行動電話與陳金榮使用門
    號0000000000號、陳柏翰使用門號0000000000號行動電話通
    話紀錄擷圖照片、陳柏翰使用電話聯絡人畫面擷圖、陳柏翰
    使用之門號0000000000號行動電話雙向通聯資料查詢、方文
    忠之門號0000000000號行動電話之通聯紀錄、方文忠使用電
    話中與「黑鳥（即葉保堂）」之LINE通話擷圖、方文忠使用
    之門號0000000000號行動電話與謝再升使用之門號00000000
    00號行動電話雙向通聯通聯紀錄、方文忠使用之門號000000
    0000號行動電話與門號0000000000號行動電話雙向通聯紀錄
    、門號00000000000、0000000000、0000000000、000000000
    0、0000000000號行動電話通聯紀錄、葉保堂使之門號00000
    00000號行動電話通聯紀錄、葉保堂使用之門號0000000000
    號行動電話與陳柏翰使用之門號0000000000號行動電話雙向
    通聯紀錄、門號0000000000號行動電話雙向通聯資料查詢、
    000號土地所有權狀、葉保堂使用之車牌號碼000-0000號車
    輛詳細資料報表、車牌號碼000-0000號車輛於108年7月14日
    至7月16日之車輛辨識系統紀錄、108年10月18日臺灣臺南地
    方檢察署檢察官勘驗筆錄、臺南市政府警察局佳里分局109
    年12月21日南市警佳偵字第1090669141號函及所職務報告、
    臺南市政府環境保護局109年12月29日環稽字第1090150215
    號函及所附照片、臺南市政府環境保護局110年1月14日環稽
    字第1100003072號函、臺南市政府環境保護局111年3月17日
    環事字第1110029429號函暨現況照片附卷可參(見警卷一第2
    1至26頁、第28頁、第33至59頁、第71至74頁；警卷二第51
    至57頁；偵卷一第95至100頁、第137至149頁、第173至177
    頁、第185頁、第193至195頁、第239頁、第259頁、第261至
    271頁、第295至297頁；偵卷二第65至70頁、第75至77頁、
    第83至88頁、第93至96頁、第107至109頁、第117至119頁；
    原審卷一第145至149頁、第155至159頁、第161頁）。此部
    分事實，亦堪認定。
㈢、按廢棄物清理法所稱廢棄物，指下列能以搬動方式移動之固
    態或液態物質或物品：一、被拋棄者。二、減失原效用、被
    放棄原效用、不具效用或效用不明者。三、於營建、製造、
    加工、修理、販賣、使用過程所產生目的以外之產物。四、
    製程產出物不具可行之利用技術或不具市場經濟價值者。五
    、其他經中央主管機關公告者；前項廢棄物，分下列二種：
    一、一般廢棄物：指事業廢棄物以外之廢棄物。二、事業廢
    棄物：指事業活動產生非屬其員工生活產生之廢棄物，包括
    有害事業廢棄物及一般事業廢棄物。㈠有害事業廢棄物：由
    事業所產生具有毒性、危險性，其濃度或數量足以影響人體
    健康或污染環境之廢棄物。㈡一般事業廢棄物：由事業所產
    生有害事業廢棄物以外之廢棄物，廢棄物清理法第2條第1項
    、第2項定有明文。而建築廢棄物，屬於事業廢棄物之範圍
    。而工程施工建造、建築拆除、裝修工程及整地刨除所產生
    之營建事業廢棄物，固屬內政部於99年3月2日修正公布之「
    營建事業廢棄物再利用種類及管理方式」編號七所規定之「
    營建混合物」；然依其規定，須經具備法定資格（第三點）
    及具廢棄物分類設備或能力之再利用機構，將產生之營建事
    業廢棄物加以分類（第四點），經分類作業後，屬營建剩餘
    土石方部分依營建剩餘土石方處理方案處理，屬內政部公告
    之一般事業廢棄物再利用種類部分，依公告之管理方式辦理
    ；至其他非屬營建剩餘土石方，亦非屬公告可再利用部分，
    應依廢棄物清理法規定清除處理或再利用，送往合法掩埋場
    、焚化廠、合法廢棄物代處理機構或再利用事業機構（第五
    點）。又依內政部96年3月15日修正公布之「營建剩餘土石
    方處理方案」規定：「本方案所指營建工程剩餘土石方之種
    類，包括建築工程、公共工程及其他民間工程所產生之剩餘
    泥、土、砂、石、磚、瓦、混凝土塊等，經暫屯、堆置可供
    回收、分類、加工、轉運、處理、再生利用者，屬有用之土
    壤砂石資源」。是營建工程所產生之營建事業廢棄物，應依
    前述規定加以分類，屬前述之營建剩餘土石方者，依「營建
    剩餘土石方處理方案」之規定處理並可作為資源利用者，始
    非屬於廢棄物；如未經分類，即非屬「營建剩餘土石方」或
    「一般事業廢棄物再利用種類」，自仍應依廢棄物清理法之
    規定清除、處理或再利用。即認縱屬營建剩餘土石方之處理
    ，未依該方案之規定辦理而任意棄置者，仍屬違反廢棄物清
    理法第41條規定，並仍有同法第46條規定之適用（最高法院
    109年度台上字第2570號判決意旨參照）。被告固辯稱除其
    本身自白外，並無其他相關證據足以證明犯罪事實二、三此
    3次犯行之廢棄物內容及屬法令規定之何種類廢棄物云云。
    惟查：
１、被告於犯罪事實二、三所傾倒棄置之廢棄物，並非可回收再
    利用之物一情，業據被告於警詢供稱：「(你是如何徵得土
    地使用者賴顓靖同意，讓他人傾倒廢棄物於○○段000之0號土
    地？何人介紹？費用如何收取？）...第1次是綽號『大支』跟
    我聯絡，表示有垃圾有倒，川佶負責找司機來運送垃圾，找
    好後就約定時間，前往○○段000之0號土地倒垃圾...」等語
    ；於偵訊時供稱：「(那次是載什麼垃圾？）就是家庭垃圾
    ，散散的、雜七雜八的。(第2次情形？）也是相同情形。」
    等語在卷，雖廢棄物內容未供述十分明確，但非可回收之物
    則無疑義。
２、另被告於犯罪事實二與其他共犯在000之0號土地上棄置之物
    為磚塊、水泥塊、塑膠袋等事業廢棄物，已據：
⑴、共犯賴顓靖於警詢時證稱:「(你是否同意他人傾倒廢棄物於○
    ○段000之0號土地？何人介紹？費用如何收取？）...當天下
    午我到達時看到大貨車在路旁等我，我就將他帶到000之0號
    土地内，回到000之0號土地時，陳金榮的兒子陳柏翰也已經
    在裡面等我，司機傾倒回收物，倒出來的東西大部分都是塑
    膠袋跟紙...第2次為108年6月24日或25日下午，這次也是傾
    倒塑膠袋跟紙...」等語；另於偵訊時證稱：「(何時開始載
    廢棄物來？載幾次？）7月開始載過2臺，第3次就翻車了。
    前2臺車都是一些廢紙、塑膠袋、塑膠等物。」等語在卷，
    同可認定並非得回收之物。
⑵、證人黃賴雪香於警詢證稱：「(警方調查你弟弟賴顓靖涉嫌廢
    棄物清理法案，其於警詢筆錄中指稱，○○區○○段000之0號土
    地上，共遭人傾到3車廢棄物，上述廢棄物已由你找人清運
    完畢，是否屬實？）因為在000之0號土地内的廢棄物，大部
    分都是建築用廢棄物（磚頭、水泥塊之類的），檢察官與警
    察前來複勘之後，我有請怪手來將那些建築用廢棄物挖到00
    0之0號土地我們平常在行走的通道上，將通道填高及填實，
    剩下的垃圾大部分都是塑膠袋，我就用大型垃圾袋裝起來帶
    回家，分梯次丟棄於垃圾車内處理掉。坑洞我也利用之前挖
    起來的土，請怪手、鐵牛拼裝車回填，目前000之0號土地，
    完全恢復正常。」等語，及於本院準備程序時陳稱：「我的
    土地讓賴顓靖做，他怎麼弄的我不知道，後來他挖坑讓別人
    堆置廢棄物...我的土地是○○段000之0地號，之前有磚塊、
    碎片等建築廢棄物，我後來把它挖起來做路。現在我的土地
    上都沒有廢棄物。」等語明確。
⑶、又卷附000之0號土地現場照片、臺南市政府警察局佳里分局1
    09年12月21日南市警佳偵字第1090669141號函及所附員警職
    務報告等證據資料，均顯示棄置於000之0號土地上之廢棄物
    為建築事業廢棄物。由上開證據資料相互勾稽，足見被告事
    實二犯行，係在黃賴雪香所有000之0號土地上棄置含磚塊、
    水泥塊、塑膠袋等建築事業廢棄物，而非建築工程、公共工
    程及其他民間工程所產生之剩餘泥、土、砂、石、磚、瓦、
    混凝土塊等可供回收、分類、加工、轉運、處理、再生利用
    之營建剩餘土石方甚明。
３、此外，被告於事實三與其他共犯棄置在000號土地上之物則為
    廢輪胎、塑膠電線、含油塑膠類廢品、木板等事業廢棄物等
    情，亦據⑴共犯方文忠於警詢證稱：「(警方於108年7月15日
    晚上10時許，在臺南市○○區○○里段名：○○段，地號：000之
    空地，發現你及謝再升、吳佳隆及葉峻助等人，在此空地前
    逗留，且現場發現營業半拖車00-00號内尚裝有些許電線及
    塑膠廢棄物等等，警方遂將你們4人帶返所調查案情，是否
    屬實？）屬實。」等語。⑵事實三案發後，受共犯方文忠委
    託將拖吊翻覆車輛之證人吳佳隆於警詢證稱：「(你在該處
    拖吊車輛時，現場有無異狀？）因當時天色昏暗，且我只是
    要去拖方文忠的車斗，所以我沒有特別注意，現場就是有一
    堆廢棄的木材與彈簧床。」等語。⑶另名於犯罪事實三案發
    後，受方文忠之託到場修理翻覆車輛之證人謝再升於警詢時
    證稱:「(你在該處檢查車輛時，現場有無異狀？）因當時天
    色昏暗，視線不好，我在檢查曳引車車牌號000-0000時，附
    近有廢棄的彈簧床。」等語。⑷事實三案發後，受方文忠委
    託到場拖吊翻覆車輛之證人葉峻助亦證稱：「(你到達現場○
    ○區○○段、地號：000，是否有看見其他物品？）我看見現場
    有很多的木板及廢棄的床。」等語。⑸證人賴顓鎮於警詢證
    稱：「(你是否有發現你所有臺南市○○區○○里段名：○○段，
    地號：000的地方，有電線、塑膠廢棄物等等廢棄物傾倒於
    你的地號上？）是，我有發現。(目前臺南市○○區○○里段名:
    ○○段，地號：000的地方狀況如何？）目前還是有電線、塑
    膠廢棄物等等在我的地號上，無人清理。」等語；另於本院
    審理時陳稱：「(你的部分是第3次，翻車後傾倒到你土地上
    之物品為何？）是工業廢棄物及混合工業用油的塑膠射出半
    成品，還有廢木頭、磚塊等建築廢棄物。」等語。復有卷附
    臺南市政府環境保護局公害案件稽查工作紀錄、臺灣臺南地
    方檢察署檢察官108年10月18日勘驗筆錄、臺南市政府環境
    保護局109年12月29日環稽字第1090150215號函及所附照片
    、該局110年1月14日環稽字第1100003072號函等文書證據顯
    示，案發後相關單位前往現場勘查，遭棄置於賴顓鎮所有00
    0號土地上之廢棄物有塑膠電線、油土、木板、橡膠類黑色
    含油廢棄物等，綜合上述證據資料相互勾稽，被告棄置掩埋
    於000號土地上之廢棄物為含有廢輪胎、塑膠電線、含油塑
    膠類廢品、木板等事業廢棄物，核屬不可回收再利用之一般
    事業廢棄物無訛。
４、從而，被告上述事實二、三犯行所傾倒、棄置於黃賴雪香所
    有000之0號土地及賴顓鎮所有000地號土地之上開廢棄物，
    除被告自白外，均有其他卷內資料足以佐證，而堪認定，且
    均屬事業廢棄物，而非可再回收利用之物甚明，要非被告所
    辯無從認定廢棄物之內容與種類，上述被告與共犯所傾倒、
    棄置之事實二、三所載事業廢棄物，清除、處理自應依廢棄
    物清理法之規定為之。
㈣、又廢棄物清理法第46條第4款規定之犯罪構成要件行為，計有
    「貯存」、「清除」及「處理」三者，其中所謂「貯存」：
    指事業廢棄物於清除、處理前，放置於特定地點或貯存容器
    、設施內之行為。「清除」：指事業廢棄物之收集、運輸行
    為。「處理」：指下列行為：㈠中間處理：指事業廢棄物在
    最終處置或再利用前，以物理、化學、生物、熱處理或其他
    處理方法，改變其物理、化學、生物特性或成分，達成分離
    、減積、去毒、固化或穩定之行為；㈡最終處置：指衛生掩
    埋、封閉掩埋、安定掩埋或海洋棄置事業廢棄物之行為；㈢
    再利用：指事業產生之事業廢棄物自行、販賣、轉讓或委託
    做為原料、材料、燃料、填土或其他經中央目的事業主管機
    關認定之用途行為，並應符合其規定者，此觀之「事業廢棄
    物貯存清除處理方法及設施標準」第2條第1款至第3款之規
    定即明。又按廢棄物清理法第41條第1項前段既規定，從事
    廢棄物清除、處理業務者，應向直轄市、縣（市）主管機關
    或中央主管機關委託之機關申請核發公民營廢棄物清除、處
    理機構許可文件後，始得受託清除、處理廢棄物業務。則同
    法第46條第4款所謂未依第41條第1項規定領有廢棄物清除、
    處理許可文件，從事廢棄物貯存、清除、處理者，自不限於
    公、民營廢棄物清除處理機構，凡未領有許可證或核備文件
    而從事廢棄物貯存、清除、處理者，即足當之（最高法院92
    年度台上字第1213號判決意旨參照）。故被告與其他共犯於
    事實二、三為他人清運，並將上述事業廢棄物傾倒或棄置掩
    埋於黃賴雪香、賴顓鎮所有土地之犯行，顯係代他人清除、
    處理上述事業廢棄物，其行為應屬廢棄物清理法所謂清除、
    處理行為，揆諸上開說明，當應依上開規定事先領有廢棄物
    清除、處理許可文件，並應依規定方式為之，方屬合法收集
    、清運、處理本案廢棄物行為。然被告等人於事實二傾倒上
    述磚塊、水泥塊、塑膠袋等物之000之0號土地地目為「田」
    ，有土地所有權狀在卷可參(見警卷二第61頁)，自非上述再
    利用機構所稱之合法土資場、合法營建混合物資源分類處理
    場，且被告與共犯吳永清、「大支」等人並未領有廢棄物清
    除、處理許可文件，不得加以分類處理，是000之0號土地上
    傾倒之前揭營建事業廢棄物，顯係未經合法之再利用機構分
    類，與內政部公告之「營建事業廢棄物再利用種類及管理方
    式」所示之「再利用用途」、「再利用機構」，或「營建剩
    餘土石方處理方案」所謂「可為資源利用者，即不屬廢棄物
    範圍」，均有未合，應為營建事業廢棄物，自屬廢棄物無誤
    ，其清除、處理自應依廢棄物清理法之規定為之，若任意棄
    置者，依前述說明仍屬違反廢棄物清理法第41條規定，而有
    同法第46條規定之適用。另被告與共犯葉保堂、「大支」等
    人於事實三原擬傾倒於000之0號土地，因中途車輛翻覆而散
    落後棄置、掩埋於000號土地之廢輪胎、塑膠電線、含油塑
    膠類廢品、木板等顯屬一般事業廢棄物，清除、處理亦應依
    廢棄物清理法之規定為之，若任意棄置者，依前述說明自屬
    違反廢棄物清理法第41條規定，仍有同法第46條規定之適用
    。　　　
㈤、綜上所述，被告辯解顯不可採，本件事證明確，被告犯行，
    洵堪認定，自應依法論科。
四、論罪科刑之理由：
㈠、按廢棄物清理法第46條第4款之未領有許可文件清理廢棄物罪
    ，其犯罪主體，不以廢棄物清理業者為限，只要未依第41條
    第1項規定領有廢棄物清除、處理許可文件，而從事貯存、
    清除、處理廢棄物，即為該當（最高法院109年度台上大字
    第3338號刑事大法庭裁定參照）。被告與其他共犯均非廢棄
    物清理業者，且未領有廢棄物清除、處理許可文件，卻擅自
    將營建廢棄物及一般事業廢棄物清除後載運傾倒或棄置掩埋
    在000之0號土地或000號土地，核被告於事實二、三所為，
    係犯廢棄物清理法第46條第4款前段之非法清理廢棄物罪。
㈡、被告與吳永清、「大支」、「小胖」等人就事實二犯行及被
    告與葉保堂、方文忠、「大支」、「小胖」等人就事實三犯
    行，彼此間具有犯意聯絡及行為分擔，應依刑法第28條規定
    ，論以共同正犯。
㈢、按集合犯乃其犯罪構成要件中，本就預定有多數同種類之行
    為將反覆實行，立法者以此種本質上具有複數行為，反覆實
    行之犯罪，歸類為集合犯，特別規定為一個獨立之犯罪類型
    ，例如收集犯、常業犯等。廢棄物清理法第46條第4款前段
    之非法清理廢棄物罪，係以未依同法第41條第1項規定領有
    廢棄物清除、處理許可文件而受託清除、處理廢棄物者為犯
    罪主體，再依該第41條第1項前段以觀，可知立法者顯然已
    預定廢棄物之清除、處理行為通常具有反覆實行之性質。是
    本罪之成立，本質上即具有反覆性，而為集合犯（最高法院
    111年度台上字第755號判決意旨參照）。經查，被告於事實
    二、三前後3次犯行，係基於集合犯意，於密切接近之時間
    、地點反覆實施，屬集合犯，僅成立單純一罪。
五、撤銷改判罪刑部分之理由：
㈠、原判決以被告於事實二、三所載犯行，事證明確，因予論罪
    科刑，固非無見。惟被告於事實二並無偕同吳永清、「小胖
    」帶同空貨車共同前往指定之地點，再由被告、吳永清、「
    小胖」押車至000之0號土地傾倒之行為，業如前述，原判決
    就此部分認定之事實顯與卷存證據未盡相符，難認允當。被
    告以其為事實二、三之犯行，所傾倒或棄置廢棄物品內容、
    種類不明，原審未調查該廢棄物究為一般或事業廢棄物，可
    否再利用等要件事實，僅憑被告自白認定被告有違反廢棄物
    清理法犯行，顯有判決理由不備及應調查證據未予調查之違
    法，及被告於本案之分工，僅負責中間聯絡之窗口，並非實
    際運輸處理廢棄物之人，卻量處較共犯葉保堂、吳永清更重
    之刑，且000之0號土地之廢棄物已由地主黃賴雪香自行清除
    完畢，被告此次犯行並未造成過大實害，被告亦願意配合將
    000號土地廢棄物清除，原判決量刑過重為由，提起上訴，
    指摘原判決不當。惟本案前後3次違法清理之廢棄物種類，
    依卷內相關證據堪可認定，並無被告所辯內容物及種類不明
    之情形，業如前述，被告此部分上訴理由，顯無可採。另被
    告與「大支」共同謀議清理本案廢棄物，為賴顓靖與「大支
    」從中穿針引線，促成本案廢棄物傾倒於000之0號土地，且
    於清理過程中分擔挖掘土地、鋪設鋼板供車輛通行、聯絡清
    理廢棄物及於載運廢棄物之車輛翻覆後，負責善後行為，相
    較於葉保堂及吳永清所為，被告於本案犯行參與程度更深，
    自始至終參與3次犯行，更較葉保堂僅參與1次、吳永清僅參
    與2次為多，由臺南市政府環境保護局109年12月29日環稽字
    第1090150215號函及所附照片、該局110年01月14日環稽字
    第1100003072號函、該局111年3月17日環事字第1110029429
    號函及所附現況照片等可知，000之0號土地及000號土地上
    遭被告等人傾倒或棄置之廢棄物並未清除完畢，黃賴雪香僅
    將磚塊、水泥塊等營建廢棄物堆置於土地旁道路，屯高填實
    路面，而未實際清運，000號土地則完全未清除，自案發迄
    今已歷經3年餘，對環境污染及危害程度不輕，原判決僅就
    被告前後3次犯行，量處高於最低刑度6個月之刑期，相較於
    被告犯行及犯後對所清理之廢棄物完全任由污染他人土地之
    態度，原判決量刑並無過重之情形，被告以原判決量刑過重
    為由，提起上訴，指摘原判決不當，雖亦無理由，然原判決
    認定被告於事實二之行為分擔有如上所述之違誤，而有可議
    之處，即屬無可維持，應由本院將原判決予以撤銷改判，期
    臻適法。
㈡、本院審酌被告前有毒品前科，有臺灣高等法院被告前案紀錄
    表在卷可佐，素行不佳，明知並未領有廢棄物清除、處理許
    可文件，不得從事廢棄物清除、處理業務，竟無視法令規定
    ，與其他共犯共謀清除工地施工後產生之營建廢棄物，將之
    傾倒棄置於賴顓靖管領之000之0號土地，又原擬將廢輪胎、
    塑膠電線、含油塑膠類廢品、木板等事業廢棄物傾倒於000
    之0號土地，途中載運車輛翻覆，不思合法補救所造成之危
    害，只急於委請他人幫忙使車輛脫困，散落之廢棄物則就地
    棄置掩埋，造成000號土地之污染，侵害他人權利、破壞環
    境衛生與生態保護，殊不可取，且迄今均未合法清除503之1
    、000號土地上之廢棄物，任令生態環境持續遭破壞，雖於
    原審審理時坦承犯行，惟以上開情詞提起上訴否認犯行，顯
    見其未曾真心坦認錯誤，犯後態度難謂良好，於原審審理時
    自陳為國中畢業，智識程度不高，已婚，育有2名未成年子
    女，由其阿姨與前妻照顧，從事養殖業，家庭經濟勉持及其
    他一切情狀，量處有期徒刑1年5月。
六、上訴駁回沒收部分之理由：
　　原判決於理由內已詳述依被告於警詢、偵查中之供述（見警
    卷二第19頁；偵卷二第254頁），堪認被告本案犯罪所得為1
    7,500元，雖未扣案，仍應依刑法第38條之1第1項、第3項規
    定宣告沒收，並於全部或一部不能沒收或不宜執行沒收時，
    追徵其價額，經核並無不當，被告此部分上訴無理由，應予
    駁回。
七、依刑事訴訟法第368條、第369條第1項前段、第364條、第37
    1條、第299條第1項前段，廢棄物清理法第46條第1項第4款
    ，刑法第11條、第28條，判決如主文。
本案經檢察官陳鋕銘提起公訴，檢察官趙中岳到庭執行職務。
中　　華　　民　　國　　111 　年　　8 　　月　　10　　日
                  刑事第六庭    審判長法　官  張瑛宗
                                      法　官  林逸梅
                                      法　官  李秋瑩
以上正本證明與原本無異。
如不服本判決應於收受送達後20日內向本院提出上訴書狀，其未
敘述上訴理由者，並得於提起上訴後20日內向本院補提理由書（
均須按他造當事人之人數附繕本）「切勿逕送上級法院」。
　　　　　　　　　　　　　　　　　　　書記官  劉紀君
中　　華　　民　　國　　111 　年　　8 　　月　　10　　日

附錄本案論罪科刑法條：
廢棄物清理法第46條
有下列情形之一者，處1年以上5年以下有期徒刑，得併科新臺幣
1千5百萬元以下罰金：
一、任意棄置有害事業廢棄物。
二、事業負責人或相關人員未依本法規定之方式貯存、清除、處
    理或再利用廢棄物，致污染環境。
三、未經主管機關許可，提供土地回填、堆置廢棄物。
四、未依第41條第1項規定領有廢棄物清除、處理許可文件，從
    事廢棄物貯存、清除、處理，或未依廢棄物清除、處理許可
    文件內容貯存、清除、處理廢棄物。
五、執行機關之人員委託未取得許可文件之業者，清除、處理一
    般廢棄物者；或明知受託人非法清除、處理而仍委託。
六、公民營廢棄物處理機構負責人或相關人員、或執行機關之人
    員未處理廢棄物，開具虛偽證明。